【裁判字號】    95,台上,1177
【裁判日期】    950308
【裁判案由】    偽造文書
【裁判全文】
最高法院刑事判決            九十五年度台上字第一一七七號
    上  訴  人  甲○○
                        28號.
    被      告  乙○○
上列上訴人因自訴被告偽造文書案件，不服台灣高等法院中華民
國九十二年七月三十一日第二審判決（九十二年度上訴字第二五
三三號，自訴案號：台灣台北地方法院九十二年度自字第四五六
號），提起上訴，本院判決如下：
    主  文
上訴駁回。
    理  由
按刑事訴訟法第三百七十七條規定，上訴於第三審法院，非以判
決違背法令為理由，不得為之。是提起第三審上訴，應以原判決
違背法令為理由，係屬法定要件。如果上訴理由狀並未依據卷內
訴訟資料，具體指摘原判決不適用何種法則或如何適用不當，或
所指摘原判決違法情事，顯與法律規定得為第三審上訴理由之違
法情形，不相適合時，均應認其上訴為違背法律上之程式，予以
駁回。本件上訴人甲○○係以其前因呂秀蓮、黃主文、吳國愛觸
犯刑法之內亂罪嫌，向台灣高等法院提起自訴，台灣高等法院判
決自訴不受理，上訴人提起上訴，經最高法院判決駁回上訴確定
，因認被告即最高法院法官乙○○涉有刑法第二百十三條公務員
登載不實罪嫌，提起本件自訴。原判決則以上訴人非本件自訴之
直接被害人，不得提起自訴，因而維持第一審所為諭知本件自訴
不受理之判決，駁回上訴人在第二審之上訴，已詳述其理由，就
形式上觀察，原判決要無理由不備等違背法令之情形。上訴意旨
略以：原判決未記載被告之性別、年齡等項，違背刑事訴訟法第
五十一條第一項「裁判書除依特別規定外，應記載受裁判人之姓
名、性別、年齡、職業、住所或居所」之規定；呂秀蓮、黃主文
等所觸犯之刑法第一百零一條第一項之暴動內亂罪，其首謀者得
處死刑或無期徒刑，另彼等焚燒國旗，並觸犯刑法第一百六十條
第一項之損壞、侮辱國旗罪，被告卻輕描淡寫為內亂案件，惟「
刑法第一百零二條」亦屬內亂案件，係微罪案件，與上開重罪，
有天壤之別，該記載將使呂秀蓮、黃主文、吳國愛相信於民國九
十一年十一月十七日領導台獨群眾示威、高喊建立台灣國、焚燒
國旗等意圖破壞國體、竊據國土，而以強暴、脅迫方法觸犯暴動
內亂及損壞、侮辱國旗罪等行為，最高法院認僅係內亂案件。最
高法院應記載彼等所犯內亂罪之條文，俾使彼等知所警惕不敢再
犯，卻登載不實、偽造文書，僅泛載為內亂案件，致彼等現積極
推動公投，企圖推翻中華民國及廢憲，繼續為害上訴人致無容身
之處，上訴人自係直接被害人，原判決未加調查彼等最近上開積
極推翻中華民國之言論及證據，遽以上訴人非被害人而駁回上訴
，有刑事訴訟法第三百七十九條第十款「應於審判期日調查之證
據而未予調查」之違法；依上揭說明，上訴人確係被告登載不實
、偽造文書之被害人，原判決卻以上訴人非被害人，不得提起自
訴，而駁回上訴人之上訴，亦違背刑事訴訟法第三百十九條第一
項「上段」之法律云云。惟查刑事訴訟法第五十一條第一項前段
規定：「裁判書除依特別規定外，應記載受裁判人之姓名、性別
、年齡、職業、住所或居所」，旨在辨明受裁判者之身分，確定
審判之對象。原判決書業載明被告姓名、服務機關之地址與名稱
，已足資識別受裁判之對象，上訴意旨指前開判決書當事人欄中
有關被告之記載，有悖刑事訴訟法第五十一條第一項前段之規定
，係就與原判決主旨無關之枝節問題，而為爭執，尚非適法之第
三審上訴理由。又依刑事訴訟法第三百十九條規定得提起自訴之
人，限於因犯罪而直接被害之人，必其人之法益由於犯罪行為直
接所加害，若須待乎他人之另一行為而其人始受損害者，即非因
犯罪直接所受之損害，不得提起自訴。個人與國家或社會，因犯
罪而同時被害者，該被害之個人，固亦得提起自訴，但所謂同時
被害，須個人之被害與國家或社會之被害由於同一之犯罪行為所
致，若犯罪行為雖足使國家或社會受損害，而個人之受害與否，
尚須視他人之行為而定者，即不能謂係同時被害，仍難認其有提
起自訴之權。則依本件自訴意旨所訴，原判決認上訴人非本件「
登載不實、偽造文書」行為之直接被害人，因而維持第一審所為
本件自訴不受理之判決，駁回上訴人之第二審上訴，要無上訴意
旨所指應於審判期日調查之證據未予調查及違背刑事訴訟法第三
百十九條第一項「上段」規定之違背法令。依上揭說明，本件上
訴為違背法律上之程式，應予駁回。
據上論結，應依刑事訴訟法第三百九十五條前段，判決如主文。
中    華    民    國  九十五  年    三    月    八    日
                      最高法院刑事第八庭
                          審判長法官  張  淳  淙
                                法官  張  春  福
                                法官  呂  丹  玉
                                法官  洪  昌  宏
                                法官  蔡  彩  貞
      本件正本證明與原本無異
                                      書  記  官
中    華    民    國  九十五  年    三    月   十四   日
                                                      Ｔ


司法院資訊處製作；財團法人民間司法改革基金會備份。
